臺灣臺中地方法院民事判決　94年度簡上字第210號
上訴人　　甲○○
被上訴人　丙○
上列當事人間請求履行聲明書事件，上訴人對於中華民國９４年
６月３日臺灣臺中地方法院沙鹿簡易庭９４年度沙簡字第５３號
第一審判決提起上訴，於中華民國９４年１２月２日言詞辯論終
結, 本院判決如下：
    主      文
上訴駁回。
第二審訴訟費用由上訴人負擔。
    事實及理由
一、上訴聲明：
  (一)上訴人方面：原判決不利於上訴人部分廢棄，廢棄部分被上
    訴人在第一審之訴及假執行之聲請均駁回。
  (二)被上訴人方面：如主文所示。
二、本事件經本院審理結果，認原審為被上訴人勝訴之判決，經
    核於法要無不合，應予維持，並引用原判決記載之事實及理
    由（如附件）。
三、上訴人雖另以：(一)被上訴人於原審所提出之聲明書，係上訴
    人有意要約被上訴人共同出資參加投標，故在其上簽名，以
    示負責。該聲明書既未載明日期，且未經被上訴人同意或簽
    名，顯示該聲明書乃片面之意思表示，對於兩造不具有契約
    之拘束力。何況被上訴人自始未能證明其有出資６萬元，且
    其於原審起訴主張：兩造各出資１／２，合計新臺幣（下同
    ）１２萬元，投標鈞院７６年度執十一字第２７２號強制執
    行事件所拍賣臺中縣大甲鎮○○段３２７─３０地號土地及
    其上地上建號２３５號建物（下稱系爭建物），與鈞院上開
    執行事件僅係拍賣系爭建物，拍定價金為１３１０００元完
    全不符。(二)又鈞院拍賣之系爭建物，係由吳源盛標得，縱認
    上開聲明書為兩造所訂而成立，因上訴人未標得系爭建物，
    更無權處分系爭建物，被上訴人以履行聲明書之法律關係對
    上訴人請求，顯然依法無據，作為其上訴理由。惟查，
　(一)按解釋意思表示，固須探求當事人之真意，不得拘泥於所用
  　之辭句，但所用之辭句業已表示當事人真意，無須別事探求
    者，即不得反捨所用之辭句而更為曲解，有最高法院８６年
　　度臺上字第３０４２號判決可參。上訴人迭於原審及本院均
  　自承，被上訴人於原審所提出之聲明書上「負責人甲○○簽
    名及蓋章」係其親自為之，被上訴人並於原審自承：「該聲
    明書是我簽的」（原審卷第５９頁）、「聲明書上吳源盛的
    名字應該是我簽的沒有錯。」（原審卷第８１頁），觀諸該
    聲明書末尾記載：「丙○先生收執」，足認該聲明書為上訴
    人出具與被上訴人收執之文書。又上開聲明書聲明人雖為「
　  吳源盛」，惟吳源盛即上訴人之子於原審業已陳述：「對聲
    明書的事，我不清楚，聲明書上我的名字不是我簽名的，印
    章也不是我的，聲明書也不是我寫的」（原審卷第４９頁）
    ，且上訴人於原審業已自承吳源盛簽名為其所為，已如前述
    ，足認係上訴人與被上訴人共同出資向法院拍賣取得系爭建
    物，而非其子吳源盛，此觀上訴人於原審自承：「當初投標
    ，我的意思是要給小孩子即吳源盛創業用的」（原審卷第８
    １頁）自明。依該聲明書上「鄙人向臺中地方法院７６年度
    執字十一字２７２號強制執行拍定之大甲鎮○○段３２７─
    ３０地號地上建物建號２３５號，合計１０９．５０平方公
    尺全部，由與台端（即被上訴人）共同承買，持分各貳分之
    一，嗣後若出賣之時，要雙方同意出賣，價金各貳分之一，
    享得之權利」等文義，上訴人係同意其與被上訴人共同出資
    １／２向法院拍賣取得之系爭建物，日後出賣時，被上訴人
    享有價金１／２之權利。上訴人上訴主張，被上訴人並未出
    資及該聲明書對於兩造不具有契約之拘束力云云，不足採信
    。
  (二)又證人即爭建物買受人乙○○於原審及本院審理時業已結證
    稱：我係於９１年以３５萬元之價格，向上訴人甲○○購買
    系爭建物，買前是登記吳源盛所有。我交付尾款時。上訴人
    告訴我買的是舊的房子，留著買賣契約書也沒有什麼用，應
    該要當場撕掉，但是上訴人並沒有當場撕掉，反而把我的那
    份契約書帶回家，我覺得怪怪的，就跟著上訴人回家，並質
    問上訴人為何要把我的契約書帶回家，上訴人就在客廳裡將
    契約書撕掉，丟在垃圾桶，我就撿回來貼一貼，保存在保險
    箱中，所以我現在還留著那份契約書」，並有被上訴人提出
    與證人乙○○所述相符之經撕破復經黏貼回復之系爭建物不
    動產買賣契約書為證，足認證人乙○○買受系爭房屋，簽約
    與付款對象均為上訴人，是上訴人於本院言詞辯論辯稱：「
    不動產（即系爭建物）不是我賣的，我也沒有乙○○接觸，
    都是第三者即我的大兒子吳源盛與證人乙○○接觸的」，顯
    非真實。上訴人既與被上訴人共同出資向法院拍賣取得系爭
    建物，已如前述，嗣後與證人乙○○簽約，出賣系爭建物與
    乙○○並收取買賣價金，顯見上訴人僅係將其與被上訴人共
    同出資向法院拍賣取得之系爭建物，借用兒子吳源盛名義登
    記為所有人，系爭建物之管理、使用、或處分，仍由上訴人
    自行辦理。是上訴人上訴主張，上訴人未標得系爭建物，更
    無權處分系爭建物，亦不足採信。參以上訴人於證人乙○○
    交付尾款時，刻意收回證人乙○○所持有之不動產買賣契約
    書，且觀之該不動產買賣契約第２條第８項上約定：「雙方
    協議交付尾款後，當場將買賣契約銷除」等文字，上訴人無
    欲讓被上訴人知悉其已將系爭建物以３５萬元之價格賣出至
    為明顯，益見前開本院認定上訴人係同意其與被上訴人共同
    出資１／２向法院拍賣取得之系爭建物，日後出賣時，被上
    訴人享有價金１／２之權利為真實。
四、綜上所述，上訴人既已將系爭建物以３５萬元出賣與證人乙
    ○○，原審判命上訴人應給付被上訴人價金半數１７５００
    ０元，及自起訴狀繕本送達翌日即９４年１月２２日起至清
    償日止, 按年息５％計算之利息，並依職權宣告假執行，核
    無違誤。上訴意旨，仍執陳詞，指摘原判決不當，為無理由
    ，應駁回其上訴。
據上論結，本件上訴為無理由，依民事訴訟法第７８條、第４３
６條之１第３項、第４４９條第１項、第４５４條第１項前段、
第２項前段， 判決如主文。
中　　華　　民　　國　　94　　年　　12　　月　　16　　日
                  民事第二庭審判長法  官　許冰芬
                　          　　　法  官  蔡建興
                                  法  官　劉正中
上為正本，係照原本作成。
本判決不得上訴。
中　　華　　民　　國　　94　　年　　12　　月　　16　　日
                                  書記官
